臺灣新北地方法院刑事判決
                                     110年度訴字第1241號
公  訴  人  臺灣新北地方檢察署檢察官
被      告  莊耀宗





指定辯護人  本院公設辯護人張哲誠                        
上列被告因毒品危害防制條例案件，經檢察官提起公訴（110年
度偵字第31151號），本院判決如下：
    主  文
莊耀宗犯販賣第三級毒品未遂罪，累犯，處有期徒刑壹年拾月，
扣案之含有第三級毒品4-甲基甲基卡西酮成分之毒品咖啡包共拾
參包（毛重捌拾點捌公克，驗餘純質淨重共參點貳貳玖公克，含
包裝袋拾參個）、IPHONE手機壹支（含門號0000000000號SIM卡
壹張）均沒收。
    事  實
一、莊耀宗前因違反槍砲彈藥刀械管制條例案件，於民國1094月
    14日經本院以108年度簡字第7629號案件判決有期徒刑2月，
    而後撤回上訴確定，並於109年8月27日易科罰金執行完畢。
    詎不知悔悟，明知4-甲基甲基卡西酮係毒品危害防制條例列
    管之第三級毒品，依法不得販賣，竟基於販賣第三級毒品以
    營利之犯意，於民國110年7月20日3時30分許，透過通訊軟
    體WeChat，以暱稱「司」於「857同學們」公開聊天群組中
    ，散布「新北要酒可以私」等語，意指販賣毒品咖啡包之訊
    息，吸引有施用毒品咖啡包需求者與之聯繫。經新北市政府
    警察局新莊分局員警執行網路巡邏勤務時，發現上情，遂喬
    裝購毒者聯繫莊耀宗，並約定以新臺幣（下同）4,000元之
    代價，出售含第三級毒品4-甲基甲基卡西酮之毒品咖啡包10
    包與喬裝買家之員警。嗣員警與莊耀宗相約於110年7月20日
    8時8分許，至新北市樹林區龍興街14巷口交易(下稱本案交
    易地點)，莊耀宗即騎乘車牌號碼000-0000號普通重型機車
    搭載黃冠諭(另為不起訴處分)至本案交易地點，欲交易上開
    毒品，經員警表明身分後當場予以逮捕莊耀宗而未遂，並自
    莊耀宗處扣得摻有第三級毒品4-甲基甲基卡西酮成分之毒品
    咖啡包13包(總毛重80.80公克，純度4.9%，推估純質淨重3.
    229公克)、持有之手機1支(含門號0000000000號SIM卡1張)
    。
二、案經新北市政府警察局新莊分局報請臺灣新北地方法院檢察
    署檢察官偵查起訴。
    理  由
壹、程序方面
　　按被告以外之人於審判外之言詞或書面陳述，除法律有規定
    者外，不得作為證據，刑事訴訟法第159條第1項固定有明文
    。惟被告以外之人於審判外之陳述，雖不符前4 條之規定，
    而經當事人於審判程序同意作為證據，法院審酌該言詞陳述
    或書面陳述作成時之情況，認為適當者，亦得為證據；當事
    人、代理人或辯護人於法院調查證據時，知有第159 條第1
    項不得為證據之情形，而未於言詞辯論終結前聲明異議者，
    視為有前項之同意，同法第159 條之5 亦有規定。本案下述
    所引被告陳育傑以外之人於審判外之陳述，經本院提示各該
    審判外陳述之內容並告以要旨，被告及辯護人均同意有證據
    能力（見本院訴字卷第50頁），復經本院審酌該等供述證據
    作成之客觀情狀，並無證明力明顯過低或係違法取得之情形
    ，且為證明本案犯罪事實所必要，認為以之作為證據應屬適
    當，均應有證據能力。另本院後述所引用之其餘非供述證據
    ，經本院依法當庭提示令被告辨認或告以要旨並依法調查外
    ，復無證據足證係公務員違背法定程序所取得，又為證明本
    案犯罪事實所必要，亦均得作為本案證據。
貳、實體方面
一、認定犯罪事實所憑之證據及理由
    上開事實，業據被告莊耀宗於警詢、偵查中、本院準備程序
    及審理時均坦承不諱（見110年度偵字第31151號卷第21至27
    頁、第99至第103頁、本院訴字卷第49頁、第131頁），核與
    證人黃冠諭於警詢、偵查中之證述（見同上偵字卷第29至35
    、104至105頁）相符，並有新北市政府警察局新莊分局搜索
    扣押筆錄、扣押物品目錄表、員警職務報告、查獲現場暨扣
    押物品照片、WECHAT對話紀錄擷圖及譯文在卷（見同上偵查
    卷第35之1、45、49至51、64至65、67至70、70至75頁），
    及扣案之毒品咖啡包13包扣案足資佐證。又扣案之毒品咖啡
    包13包經鑑定結果，含有第三級毒品4-甲基甲基卡西酮成分
    之事實，則有台灣尖端先進醫藥股份有限公司110年9月16日
    毒品證物鑑定分析報告1份等資料在卷可稽見偵查卷第141頁
    ），足認被告上開所為自白販賣第三級毒品未遂之犯行堪以
    認定，應予依法論科。
二、按販賣毒品罪係屬重罪，若無利可圖，衡情一般持有毒品者
    ，當不致輕易將持有之毒品交付他人。又販賣毒品乃違法行
    為，非可公然為之，且有其獨特之販售通路及管道，亦無公
    定之價格，復可任意增減其分裝之數量，而每次買賣之價量
    ，亦可能隨時依市場貨源之供需情形、交易雙方之關係深淺
    、資力、對行情之認知、可能風險之評估、查緝是否嚴緊，
    及購買者被查獲時供述購買對象之可能性風險評估等事由異
    其標準，非可一概而論，是販賣之利得，誠非固定，縱使販
    賣之人從價差或量差中牟利方式互異，其意圖營利之非法販
    賣行為仍屬同一。又販賣利得，除經被告供明，或因帳冊記
    載致價量至臻明確外，確實難以究明。然一般民眾均普遍認
    知毒品價格非低、取得不易，且毒品交易向為政府查禁森嚴
    ，一經查獲，並對販毒者施以重罰，衡諸常情，倘非有利可
    圖，殊無必要甘冒持有毒品遭查獲、重罰之重大風險，無端
    親至交易處所交易毒品，徒招為警偵辦從事毒品販賣之風險
    。從而，除有足資認定提供他人毒品者基於非圖利意圖之特
    殊事由外，通常尚難因無法查悉其買進、賣出之差價，而認
    行為人無營利之意思，以免知過坦承者難辭重典，飾詞否認
    者反得逞僥倖，反失情理之平。又毒品危害防制條例所稱之
    「販賣」，係指有償之讓與行為，包括以「金錢買賣」或「
    以物易物」（即互易）等態樣在內；祇要行為人在主觀上有
    藉以營利之意圖，而在客觀上有以毒品換取金錢或其他財物
    之行為，即足當之；至於買賣毒品之金額或所換得財物之實
    際價值如何，以及行為人是否因而獲取價差或利潤，均不影
    響販賣毒品罪之成立。審酌被告於案發時為具有通常智識能
    力之成年人，其對於販賣毒品屬政府檢警機關嚴格取締之重
    罪，當無不知之理，苟無利潤可圖，衡情被告應不至於甘冒
    遭查緝法辦而罹重刑之風險，且其自承每包賺200元，是被
    告莊耀宗就上開犯行，於主觀上確有藉販賣第三級毒品以營
    利之意圖甚明。
三、次按刑事偵查技術上有所謂之「誘捕偵查」，依美、日實務
    運作，「誘捕偵查」可區分為二種類型，一為「創造犯意型
    之誘捕偵查」，一為「提供機會型之誘捕偵查」。前者，係
    指行為人原無犯罪之意思，純因具有司法警察權者之設計誘
    陷，以唆使其萌生犯意，待其形式上符合著手於犯罪行為之
    實行時，再予逮捕者而言，實務上稱之為「陷害教唆」；後
    者，係指行為人原已犯罪或具有犯罪之意思，具有司法警察
    權之偵查人員於獲悉後為取得證據，僅係提供機會，以設計
    引誘之方式，佯與之為對合行為，使其暴露犯罪事證，待其
    著手於犯罪行為之實行時，予以逮捕、偵辦者而言，實務上
    稱此為「釣魚偵查」。關於「創造犯意型之誘捕偵查」所得
    證據資料，係司法警察以引誘或教唆犯罪之不正當手段，使
    原無犯罪故意之人因而萌生犯意而實行犯罪行為，進而蒐集
    其犯罪之證據而予以逮捕偵辦。縱其目的在於查緝犯罪，但
    其手段顯然違反憲法對於基本人權之保障，且已逾越偵查犯
    罪之必要程度，對於公共利益之維護並無意義，其因此等違
    反法定程序所取得之證據資料，應不具證據能力；而關於「
    提供機會型之誘捕偵查」型態之「釣魚偵查」，因屬偵查犯
    罪技巧之範疇，並未違反憲法對於基本人權之保障，且於公
    共利益之維護有其必要性，故依「釣魚」方式所蒐集之證據
    資料，非無證據能力（最高法院85年度第4 次刑事庭會議及
    同院97年度台上字第5667號判決意旨可資參照）。經查，本
    件被告係因自行在網路上刊登毒品交易之訊息後，經警執行
    網路巡邏並相約外出毒品交易後，始為警當場查獲並予逮捕
    前往交付毒品之被告，並扣得如上揭犯罪事實欄所示之毒品
    ，足見本件警方僅係對原已具有犯罪故意之被告，以設計引
    誘之「釣魚」方式，使其暴露犯罪事證而予以逮捕偵辦，核
    與「陷害教唆」之情形迥然有別，則上開警方所實施之作為
    ，當屬「提供機會型之誘捕偵查」，而非「創造犯意型之誘
    捕偵查」至明；又員警佯裝購買毒品，並無實際購毒之真意
    ，惟被告既有販毒之故意，且依約交付毒品，即已著手實施
    販毒之行為，但因警察埋伏在側，伺機逮捕，事實上其與員
    警不能真正完成買賣毒品之行為，是被告本次行為應僅論以販賣
    未遂罪。
四、核被告所為，係犯毒品危害防制條例第4條第6項、第3項販
    賣第三級毒品未遂罪。被告意圖販賣而持有毒品之低度行為
    ，為販賣之高度行為所吸收，不另論罪。被告已著手於販賣
    第三級毒品行為之實行而不遂，為未遂犯，應依刑法第25條
    第2 項規定，按既遂犯之刑減輕之。另被告於警詢中及本院
    審理時就其共同販賣第三級毒品未遂之犯行，均已自白犯罪
    ，業如前述，爰依毒品危害防制條例第17條第2 項之規定遞
    減輕其刑。
五、本院認被告不適用累犯加重其刑規定的說明：
　　查被告前於109年4月14日因違反槍砲彈藥刀械管制條例案件
    ，經本院以108年度簡字第7629號案件判決有期徒刑2月，並
    於109年8月27日易科罰金執行完畢，此有台灣高等法院被告
    前案紀錄表1件附卷足資佐證，其於有期徒刑執行完畢後，5
    年以內再犯本件有期徒刑以上之罪，為累犯，就形式上而言
    ，原應依刑法第47條第1項規定加重其刑；然依司法院大法
    官釋字第775號解釋意旨，不分情節，一律加重累犯之最低
    本刑，有違憲法罪刑相當原則，於法律修正前，為避免上述
    罪刑不相當之情形，法院就該個案應依上開解釋意旨裁量是
    否加重最低本刑。本院審酌本件構成累犯之前案（即槍砲彈
    藥刀界管制條例案件），與本件被告所犯違反毒品危害防制
    條例案件，非屬侵害同法益之犯罪，且兩者犯罪手法、行為
    態樣皆屬有別，難認被告有犯本罪之特別惡性或有何前案罪
    刑執行完畢後再犯之刑罰適應力薄弱之累犯立法意旨，而有
    加重最低本刑之必要，故本院參酌上開之情形，認本件不宜
    依刑法第47條第1項之規定加重其刑，附此說明。
六、爰以行為人責任為基礎，審酌被告正值青壯，不思以正當途
    徑獲取財物，明知毒品危害身心甚劇，且一經成癮，甚且影
    響社會治安，危害深遠，竟無視政府制定毒品危害防制條例
    杜絕毒品犯罪之禁令，而為本件販賣第三級毒品未遂犯行，
    助長施用毒品之行為，間接危害社會、國家，所為實屬不該
    ，然考量本件販賣毒品之數量非鉅、尚未成交，及犯罪動機
    、目的、手段、情節，兼衡被告國小畢業、從事肉攤工作，
    爸爸過世，母親最近相認，有小孩要出生，家中經濟不佳（
    見本院卷第136 頁）之智識程度及家庭經濟狀況，犯罪後自
    始坦承犯行之態度等一切情狀，量處如主文所示之刑，以資
    懲儆。
七、按毒品危害防制條例第18條第1項後段規定查獲之第三級、
    第四級毒品，無正當理由而擅自持有者，沒入銷燬之；此應
    沒入銷燬之毒品，專指查獲施用或持有（未成罪）之第三級
    、第四級毒品而言；倘屬同條例相關法條明文規定處罰之犯
    罪行為，即非該條項應依行政程序沒入銷燬之範圍；再同條
    例對於查獲之製造、運輸、販賣、意圖販賣而持有、以非法
    方法使人施用、引誘他人施用及轉讓、持有一定數量以上第
    三級、第四級毒品之沒收，並無特別規定，如其行為已構成
    犯罪，則該毒品即屬不受法律保護之違禁物，應回歸刑法之
    適用（最高法院98年度台上字第2889號、99年度台上字第27
    33號判決意旨參照）。扣案之含有第三級毒品成分之咖啡包
    13包（毛重80.8公克，總驗餘純質淨重3.229公克），其中1
    0包係被告用以販賣，3包自行施用，業據被告供承在卷，為
    本案查獲被告販賣未遂之第三級毒品，均屬違禁物，不問屬
    於犯罪行為人與否，均應依刑法第38條第1項之規定，宣告
    沒收之。至於包裝上開毒品之包裝袋，與含毒品成分之粉末
    於物理外觀上附合而難予析離，且如強予析離至完全無殘渣
    留存，將耗費相當之時間、人力與經費，於經濟上顯無實益
    ，是依社會一般通念，堪認該包裝袋已與查獲之含毒品成分
    粉末結合成為一體而無從強加析離，是上開含第三級毒品成
    分之粉末既屬違禁物，其外包裝袋自亦應併予沒收之。又取
    樣經鑑驗耗損之部分，因已滅失，此部分自無庸宣告沒收，
    附此敘明。再按犯同法第4條至第9條之罪者，其供犯罪所用
    之物，不問屬於犯罪行為人與否，均沒收之，毒品危害防制
    條例第19條第1項定有明文。查扣案IPHONEE手機1支（門號0
    000000000號SIM卡1張），係被告所有，供其本件聯絡販賣
    毒品交易事宜所用之物乙節，業據被告供承在卷，是應依毒
    品危害防制條例第19條第1項規定宣告沒收之。
據上論斷，應依刑事訴訟法第 299 條第 1 項前段（依判決精簡
原則，謹記載程序法條文），判決如主文。
本案經檢察官丁維志提起公訴，由檢察官黃明絹到庭執行職務。
中　　華　　民　　國　　111 　年　　3 　　月　　31　　日
              刑事第五庭  審判長法　官胡堅勤
　　　　　　　　　
　　　　　　　　　              法  官賴昱志
　　　　　　　　　
　　　　　　　　　              法  官王筱維

以上正本證明與原本無異
如不服本判決應於送達後20日內向本院提出上訴狀
                                書記官　林蔚然
中　　華　　民　　國　　111 　年　　3 　　月　　31　　日
附錄本案論罪科刑法條全文：
毒品危害防制條例第4條
製造、運輸、販賣第一級毒品者，處死刑或無期徒刑；處無期徒
刑者，得併科新臺幣三千萬元以下罰金。
製造、運輸、販賣第二級毒品者，處無期徒刑或十年以上有期徒
刑，得併科新臺幣一千五百萬元以下罰金。
製造、運輸、販賣第三級毒品者，處七年以上有期徒刑，得併科
新臺幣一千萬元以下罰金。
製造、運輸、販賣第四級毒品者，處五年以上十二年以下有期徒
刑，得併科新臺幣五百萬元以下罰金。
製造、運輸、販賣專供製造或施用毒品之器具者，處一年以上七
年以下有期徒刑，得併科新臺幣一百五十萬元以下罰金。
前五項之未遂犯罰之。